臺灣高等法院高雄分院刑事判決　　　　　　　　　　九十一年度交上訴字第五五號
　　上　訴　人
　　即　被　告　甲○○
右上訴人因公共危險案件，不服臺灣高雄地方法院九十一年度交訴字第二五號中華民
國九十一年四月三十日第一審判決（起訴案號：臺灣高雄地方法院檢察署九十年度偵
字第二三六五八號、九十一年度偵字第九０二號），提起上訴，本院判決如左：
      主  文
上訴駁回。
      事  實
一、甲○○因竊盜等案件，經法院判處有期徒刑四月（於八十九年二月十日執行完畢
    ，不構成累犯），復於民國八十九年一月三日晚上，在高雄市○○區○○路某不
    知名海產店飲酒，見友人李曜宇酒後駕駛車牌號碼ＹＣ－一五八三號自用小客車
    附載楊治南返家途中，停在後昌路主婦商場前路旁嘔吐，明知自己亦已因酒後嚴
    重影響其控制力及注意力，達不能安全駕駛動力交通工具之程度，仍將李曜宇扶
    到後座，自行駕駛上開自小客車載送李曜宇返家（被告服用酒類不能安全駕駛罪
    部分，業經法院判處有期徒刑三月確定，並已易科罰金執行完畢）。同日晚上十
    一時二十五分許，途經高雄市○○區○○路與軍校路交岔路口，欲左轉軍校路，
    甲○○因酒後控制力及注意力不佳，竟自後追撞乙○○騎乘之車牌號碼ＹＺＨ－
    八四０號輕型機車，致乙○○人車倒地，乙○○因而受有頭部外傷併腦震盪、頭
    皮挫傷、雙膝、雙手背鈍挫傷、胸部鈍傷、左脛骨內髁骨折等傷害（過失傷害部
    分據告訴人乙○○撤回告訴，並經檢察官為不起訴處分）。詎甲○○於肇事致人
    受傷後，未下車察看及將傷者送醫，反駕車逃離現場。嗣經路人記下車牌號碼報
    警處理，因李曜宇、楊治南均否認駕車肇事逃逸，其後偶因甲○○告知代為駕車
    ，李曜宇、楊治南乃於八十九年六月九日偵查中向檢察官陳報，始查獲上情。
二、案經本院告發暨臺灣高雄地方法院檢察署檢察官自動檢舉偵查起訴。
      理  由
一、訊據上訴人即被告甲○○（下稱被告）固不諱言於右揭時地駕車，惟矢口否認有
    追撞被害人乙○○致受傷及肇事後逃逸之犯行，辯稱其並不知有撞到人等語。經
    查：
    (一)被告於右揭時地見友人李曜宇酒後駕車搭載楊治南返家途中，停於路旁嘔吐，
      遂代李曜宇駕車返家之情，迭據被告在警訊、偵查、原審及本院供述在卷（見
      八十九年度偵字第一五二三七號偵查卷第一～三頁、八十九年度偵字第九九八
      四號偵查卷第三七頁、九十年度他字第三五四三號卷第十二頁反面、原審卷第
      二三頁、本院卷第二三頁），核與證人李曜宇於警訊及偵查中供述其坐在車後
      座，並未駕車等語（見警卷第一～二頁、八十九年度偵字第九九八四號偵查卷
      第三頁反面），及證人楊治南於警訊及偵查中供述其已酒醉不能駕車，故非其
      駕車等語（見警卷第三頁反面～第五頁），情節相符，又證人曾慶德於偵查中
      證述楊治南係坐在駕駛座旁等語（八十九年度偵字第九九八四號偵查卷第二頁
      反面），是被告於右揭時地駕駛李曜宇之自小客車，即堪認定。
    (二)被告於八十九年一月三日晚上十一時二十五分許，駕車途經高雄市○○區○○
      路與軍校路交岔路口，欲左轉軍校路，因酒後控制力及注意力不佳，竟自後追
      撞被害人乙○○騎乘之機車致人車倒地，被害人乙○○因而受有頭部外傷併腦
      震盪、頭皮挫傷、雙膝、雙手背鈍挫傷、胸部鈍傷、左脛骨內髁骨折等傷害，
      詎被告於肇事致人受傷後，未下車察看及將被害人送醫，反而駕車逃離現場，
      嗣經路人記下車牌號碼報警，始循線查獲等事實，業據被害人乙○○指訴明確
      ，且經本院調閱原審法院九十年度交易字第五八九號、本院九十年度交上易字
      第三二二號被告公共危險案件卷，並有現場圖、現場照片及車損照片共六張、
      國軍八０六總醫院附設民眾診療所服務處診斷證明書一紙該案警卷，暨上開醫
      院診斷證明書一紙附九十一年度偵字第九０二號偵查卷可稽（見偵查卷第四頁
      ）。
    (三)被告固辯稱不知有追撞被害人乙○○致受傷，故亦無肇事後逃逸之故意等語。
      然被告於原審法院九十年度交易字第五八九號公共危險案件審理中，已供述：
      「（問：當時撞到後為何逃逸？）因為心理害怕，所以逃逸。（問：對於檢察
      官起訴．．．第一百八十五條之四肇事逃逸罪有何意見？）無意見。」等語（
      見原審九十年度交易字第五八九號影印卷第八～九頁）。再參以車損照片所示
      ，李曜宇之自用小客車肇事後，前引擎蓋右前方凹起，保險桿移位，右前方之
      擋風玻璃龜裂嚴重，足見當時撞擊力之大，衡情被告豈有不知撞擊他人之理？
      是被告事後翻異前詞，無非卸責之詞，不足採信。至證人李曜宇於本院固證述
      其所有上開自小客車係以前即有損壞情形，並非新造成之損壞等語。但證人李
      曜宇於警訊、偵查及原審法院歷次調查、審理中，始終陳稱非其駕車肇事逃逸
      ，而未曾提及車損非本次肇事所造成一節，足認證人李曜宇之上開證言，顯係
      迴護之詞，不足採取。
    綜上所述，被告駕車肇事致人受傷而逃逸，事證明確，犯行堪予認定。
二、核被告所為，係犯刑法第一百八十五條之四駕駛動力交通工具肇事，致人受傷而
    逃逸罪。原審以被告罪證明確，因而適用刑法第一百八十五條之四之規定，並審
    酌被告前於八十八年間因竊盜案件，經法院判處有期徒刑四月確定，有台灣高雄
    地方法院檢察署被告刑案資料查註紀錄表及台灣高等法院被告全國前案紀錄表在
    卷足憑附卷可稽，猶不知警惕，竟仍酒後駕車，且肇事後，未下車察看被害人有
    無受傷及施以救護，反而逃逸無蹤，漠視他人生命安全，行為後復否認犯行，惟
    念其向李曜宇自承駕車之事實等一切情狀，量處有期徒刑一年。原判決認事用法
    ，並無不合，量刑亦稱妥適。被告上訴意旨猶辯稱未犯罪，為無理由，應予駁回
    。
據上論結，應依刑事訴訟法第三百六十八條，判決如主文。
本案經檢察官沈紹嘉到庭執行職務。
中    華    民    國      九十一      年      十      月     二十二   日
                              臺灣高等法院高雄分院刑事第一庭
                                  審判長法官  曾永宗
                                        法官  邱永貴
                                        法官  郭玫利
右正本證明與原本無異。
如不服本判決應於收受本判決後十日內向本院提出上訴書狀，其未述上訴理由者，
並得於提起上訴後十日內向本院補提理由書狀（均須按他造當事人之人數附繕本)「
切勿逕送上級法院」。
                                      書記官  鄭靜芳
中    華    民    國      九十一      年      十      月     二十二   日
附錄本判決論罪科刑法條
刑法第一百八十五條之四：
  駕駛動力交通工具肇事，致人死傷而逃逸者，處六月以上五年以下有期徒刑。
